【裁判字號】    97,訴,778
【裁判日期】    980212
【裁判案由】    違反藥事法
【裁判全文】
台灣雲林地方法院刑事判決        97年度訴字第778號
公  訴  人  台灣雲林地方法院檢察署檢察官
被      告  丁○○
上列被告因違反藥事法案件，經檢察官聲請簡易判決處刑（97年
度偵字第2592號、第2593號），本院斗六簡易庭認為應依通常程
序審理，移送本院普通庭（原案號：97年度六簡字第226 號），
本院判決如下︰
    主  文
丁○○無罪。
    理  由
一、【檢察官的主張】：被告丁○○明知甲基安非他命業經藥事
    法及毒品危害防制條例分別公告為禁藥及第二級毒品，無正
    當理由不得寄藏、持有，且其丈夫乙○○平日即持有及施用
    毒品甲基安非他命之慣行，竟受乙○○之囑託，代為保管寄
    藏乙○○所有意圖供施用之毒品甲基安非他命，嗣為警分別
    於：(一)民國（下同）97年2月24日15時20分左右，前往雲林
    縣斗南鎮二重溝1之10號丁○○平日所經營之美髮店前盤查
    ，當場在丁○○所有之皮包內扣得毒品甲基安非他命6包（
    合計毛重1.12公克）；(二)同年3月1日17時25分左右，為警持
    台灣雲林地方法院所核發之搜索票，再度前往毗鄰上址之同
    鎮二重溝1之11號屋內房間搜索之際，當場扣得毒品甲基安
    非他命11包（合計毛重3.52公克），始查獲上情。因認被告
    丁○○觸犯藥事法第83條第1項之寄藏禁藥罪嫌。
二、【證據裁判主義，檢察官的證明義務、無罪推定原則】
    刑事訴訟法第154條第2項規定，犯罪事實應依證據認定之，
    無證據不得認定犯罪事實。第161條第1項規定，檢察官就被
    告犯罪事實，應負舉證責任，並指出證明之方法。第154條
    第1項規定，被告未經審判證明有罪確定前，推定其為無罪
    。第301條第1項規定，不能證明被告犯罪者，應諭知無罪之
    判決。
三、【被告丁○○的辯解】：被告丁○○辯稱她根本不知道皮包
    內有6包甲基安非他命，至於1之11號屋內的11包甲基安非他
    命到底是誰的，她完全不清楚。
四、【法官的判斷】
  (一)警察於97年2月24日在二重溝1之10號美髮店內丁○○皮包查
    扣到6包甲基安非他命，並於97年3月1日在二重溝1之11號屋
    內查扣到的11包甲基安非他命的事實，有扣押筆錄、扣押物
    品目錄表各2份在卷可證（雲警南刑字第0971000166號卷第5
    頁至第9頁，雲警南刑字第0971000181號卷第8頁至第11頁）
    ，憲兵司令部刑事鑑識中心97年4月16日憲直刑鑑字第
    0970000509號鑑定書（97年度毒偵字第345 號卷第15頁）、
    97年4 月16日憲直刑鑑字第0970000510號鑑定書（97年度毒
    偵字第365 號卷第15頁）可以證明。
  (二)警察對被告兩次採尿檢驗結果，安非他命類及鴉片類均呈陰
    性反應，此有尿液送檢真實姓名對照表、台灣檢驗科技股份
    有限公司濫用藥物尿液檢驗報告各2 份可以證明（97年度毒
    偵字第345 號卷第17、18頁，97年度毒偵字第365 號卷第16
    、19頁）可以證明，應該可以判斷上述扣案的甲基安非他命
    並非為了供被告施用。
  (三)就警察在97年2月24日在二重溝1之10號美髮店內丁○○皮包
    查扣到的6包甲基安非他命，證人即被告的丈夫乙○○在審
    理中證稱6包甲基安非他命是他的，他在95年勒戒前藏放在
    被告的上述皮包，後來藏到忘記了，被告並不知情，因為被
    告有很多皮包，被告不曾使用那個皮包。經查：
    1.但是，當法官提示卷內的照片（雲警南刑字第0971000166
      號卷第12頁的皮包照片），照片顯示皮包內有發票，問到
      如果不曾使用，為何會有發票，證人立即改稱「被告拿出
      來用我不曉得」，顯見證人所述「被告不曾使用那個皮包
      」以及「我在95年勒戒前藏放的」「被告並不知情」等，
      均難以立即採信。
    2.被告在警察詢問時、檢察官訊問時，供稱「我先生在使用
      」「可能是我先生放的」「警察取出時我才知道」，此有
      被告97年2 月24日警詢錄音的勘驗筆錄（本院卷）、被告
      97年2 月24日檢察官訊問筆錄（97年度毒偵字第345 號卷
      第7 頁至第8 頁）在卷可證。而從被告的供述來看，事實
      有著幾個可能，(1)「被告在警察搜索前，受寄而知道皮包
      內有甲基安非他命」，(2)「被告在警察搜索前，先生未先
      行告知而擅自在其皮包藏放有甲基安非他命，之後開皮包
      時看到，未聲張，也未質問先生」，(3)「被告在警察搜索
      前，先生未先行告知而擅自在其皮包藏放有甲基安非他命
      ，之後雖然開過皮包，卻未注意到皮包內有甲基安非他命
      」。
    3.法官認為，乙○○為了閃避自己的刑事責任，也為了避免
      被告擔負刑事責任，很可能不說實話，因此，很難從乙○
      ○的供詞中得知事實真相。亦即，乙○○所供「被告不曾
      使用那個皮包」（避免被告擔負刑事責任）「我在95年勒
      戒前藏放的」（閃避乙○○自己的刑事責任）「被告並不
      知情」（避免被告擔負刑事責任），事實真相也有可能反
      而是「被告一直在使用那個皮包」「乙○○在搜索當天或
      搜索前不久藏放的」「被告知情」。乙○○若是在搜索當
      天或搜索前不久，才想到將甲基安非他命藏放在妻子的皮
      包內，可以躲避警察的搜索，因而在搜索當天或不久前才
      擅自將該6小包甲基安非他命放在妻子皮包內，而6小包的
      甲基安非他命，才一點點，皮包內的1張紙就可能完全遮
      蓋住（見上述照片所顯示的皮包內1張粉紅色紙張、6小包
      甲基安非他命），則其妻子即本案被告，即使開過該皮包
      ，卻不一定發現皮包內有6小包甲基安非他命。此部分事
      實真相如何，難以根據現有證據得知，本於無罪推定原則
      ，應為有利於被告的認定。
  (四)就警察在97年3月1日在二重溝1之11號屋內查扣到的11小包
    甲基安非他命，證人乙○○在審理中證稱該屋平日由他整理
    ，他和被告都有鑰匙，但是平常也會有其他人進入該房屋，
    因此11包甲基安非他命到底是誰的，他並不清楚。法官認為
    ，乙○○既然有上述房屋的鑰匙，房屋平常也由他整理，而
    乙○○也在施用甲基安非他命，被告卻未施用甲基安非他命
    ，則上述11小包甲基安非他命很有可能是乙○○所有。然而
    ，既然房子是乙○○和被告都有該房子的鑰匙，如果乙○○
    要在該房屋內放置甲基安非他命，應該不需要請託被告。從
    而，難以認定該11小包甲基安非他命是被告受其丈夫乙○○
    之託而放置在上述房屋。
  (五)綜上所述，檢察官主張被告寄藏甲基安非他命的事實，無法
    確切證明，應該為被告無罪之判決。
五、適用的法律：刑事訴訟法第452條、第301 條第1 項。
本案經檢察官甲○○聲請簡易判決，改通常程序後，檢察官丙○
○到庭執行職務。
中    華    民    國    98    年    2     月    12    日
            刑事第三庭    審判長法  官  林  輝  煌
                                法  官  李  貞  瑩
                                法  官  蕭  雅  毓
以上正本證明與原本無異。
如不服本判決，應於送達後10日內向本院提出上訴狀（須附繕本
），上訴於台灣高等法院台南分院。上訴書狀應敘述具體理由。
上訴書狀未敘述上訴理由者，應於上訴期間屆滿後20日內補提理
由書（須附繕本）於本院。（切勿逕送台灣高等法院台南分院）
                                書記官  王  淑  美
中    華    民    國    98    年    2     月    12    日


司法院資訊處製作；財團法人民間司法改革基金會備份。
